【裁判字號】    89,訴,1397
【裁判日期】    900427
【裁判案由】    殺人未遂
【裁判全文】
臺灣板橋地方法院刑事判決                        八十九年度訴字第一三九七號
    公  訴  人  臺灣板橋地方法院檢察署檢察官
    被      告  乙○○
                丁○○
    共      同
    指定辯護人  甲○
右列被告因殺人未遂案件，經檢察官提起公訴（八十九年度偵字第七六一一號），甲○判決如左：
    主  文
乙○○、丁○○共同傷害人之身體，均處有期徒刑壹年。
    事  實
一、乙○○因積欠癸○○民間互助會款，原約明分期償還，並開立本票，惟屆期未清
    償，癸○○乃率同家人庚○○、辛○○、壬○○、子○○，於民國八十八年十二
    月五日廿三時三十分許，至台北縣樹林市○○街三十巷廿六弄十四號乙○○住處
    門口，向乙○○叫罵催討債款，乙○○及屋內之乙○○友人丁○○因而心生不滿
    ，乃基於傷害人身體之犯意聯絡，由丁○○以電話召集綽號為「阿文」等四名年
    籍不詳男子前來，與丁○○分持扁鑽、長刀等物攻擊癸○○、庚○○、辛○○、
    壬○○、子○○，致使癸○○受有左手掌虎口部位瘀血傷（八乘六公分）、左膝
    部瘀血傷（六乘六公分）之傷害、庚○○受有多處穿刺傷、合併右大腿肌肉肌腱
    斷裂之傷害、辛○○受有右額部頭皮（零點五乘零點五公分）、右手臂（五乘一
    公分）、左膝（零點五乘零點五公分）多處擦傷、右額部頭皮下血腫（一乘一公
    分）、兩側肩岬骨上方挫傷（各約三乘二公分）之傷害、壬○○受有下背部及右
    腰部挫傷、左上臂、兩手背及兩膝部以及右腳背多處挫傷併瘀血之傷害。子○○
    受有頭左後枕部瘀血（六乘六公分）、左膝瘀血傷（八乘六公分）之傷害。
二、案經庚○○、辛○○、壬○○訴由台北縣警察局樹林分局移送及癸○○、子○○
    訴由臺灣板橋地方法院檢察署檢察官偵查起訴。
    理  由
一、訊據被告乙○○、丁○○固不否認在前揭時、地，丁○○及友人「阿文」等人曾
    在乙○○住處門外與癸○○家人發生衝突，惟皆矢口否認有何傷害犯行，被告乙○○辯稱：伊與丁○○是朋友，當日是怕癸○○等人到家來要債，因伊先生不在
    家，所以請丁○○陪同回家，並幫伊向蕭家說情、商討如何還債，並無事前預謀
    邀眾施暴云云；被告丁○○則辯稱：當天是受被告乙○○先生之託而陪同乙○○
    返家，原先是綽號阿文者打電話到伊上班處給伊，找伊晚上出去喝酒，伊告訴阿
    文要到乙○○家，所以要阿文到乙○○家接伊，伊沒有預謀邀集「阿文」等人傷
    害告訴人等云云。惟查：
  (1)右揭被告乙○○、丁○○電邀綽號「阿文」者夥同另三人共同持扁鑽、長刀等兇
    器傷害告訴人等犯行，業據告訴人癸○○、庚○○、辛○○、壬○○、子○○於
    警訊、偵查及甲○審理中指訴歷歷，復有驗傷單五紙、告訴人庚○○傷痕照片四
    紙在卷可憑。與證人即報警之被告乙○○鄰居廖小到庭結證稱當時聽到有人互
    罵，後來就打成一團，見到庚○○受傷流血、現場有人持長刀等情（偵查卷第二
    十八頁背面、九十年三月二日訊問筆錄）、證人即乙○○鄰居己○、丙○○證述
    當日所見衝突過後之情形互核相符。
  (2)被告丁○○先稱：「（當天）是他（「阿文」）主動打電話到我上班處給我（約
    下午六、七時左右），我告訴他我要到乙○○他家，所以我就叫他到樹林翁女家
    中找我」（偵查卷第四頁背面、第五頁警訊筆錄），「是他（阿文）與我聯絡，
    我不知道他們如何聯絡」，「是他們打電話給我說要來載我的」，「我不知道為
    何他們要帶兇器，我知道庚○○是被我朋友所刺傷，但我不知為何人所傷」（偵
    卷第十三頁警訊筆錄），後改稱「他們（指蕭家人）稱欲找人來，我即將鐵門關
    起來，並打電話叫『阿文』來接我」（偵卷第四十七頁），繼改稱原本要與「阿
    文」等人去喝酒，「打完架後我沒有再回去乙○○家，我是自己坐計程車去迴龍
    。我與他們不認識。阿文我現在找不到了。案發之後我就與阿文搭同一部計程車
    出去。到路口時我換另一部計程車離開」，「（案發後為何要換另一部計程車離
    開？）他們說要去別的地方」，「我知道鬧出事情才與他們分開」（八十九年九
    月五日訊問筆錄），又稱「我朋友早就出發，是剛好到現場，我在乙○○家是有
    打電話問他們到了沒有」，「我與他們不熟。阿文的電話忘記了。阿文先前有留
    電話給我，我也有在乙○○家中用市內電話打給阿文。後來因我找不到他就把電
    話丟掉了，因我與他本來就不熟。假如我找得到他，我就不會站在這裡」，「（
    為何沒有找到阿文就把電話丟掉？）因事發後我找不到他就把電話丟掉。人也不
    是我殺的」，「（為何不提供給警方辦理？）因我與他不是很熟的朋友」（八十
    九年十月六日訊問筆錄），「（你的朋友為何知道至乙○○家裡找你？）出門之
    前他們打電話到我工作的便當店，我跟他們說要到乙○○家，他們說要至乙○○
    家找我，我在十一點、十二點左右告訴我另一朋友說我已有約，叫他不用來，與
    先前的朋友是不同批的」（九十年三月十六日訊問筆錄），就「阿文」等人之聯
    絡方式、當日與和朋友如何相約等情節，前後供述出入甚大，多所矛盾，且就與
    「阿文」之關係及聯絡方式所供與常情不符，顯有不實，亦足認非記憶不清所致
    ；而被告乙○○則先稱不清楚丁○○在伊家中有無使用電話聯絡朋友（偵查卷第
    九頁警訊筆錄），後則改稱「丁○○到我家之後沒多久有打過電話，他說是他朋
    友要來接他，然後告訴他朋友到我家接他」（九十年三月十六日訊問筆錄），於
    警訊時先則稱被告丁○○為伊先生之朋友，但伊先生也不曉得丁○○之真實姓名
    ，也不曉得如何聯絡（偵卷第十五頁警訊筆錄），後則改稱「我打電話給我先生
    ，我先生叫丁○○來帶我回家」（八十九年九月五日訊問筆錄），與被告丁○○
    所稱「（當天）是她（乙○○）先生打電話給我，叫我陪她回去」（同前訊問筆
    錄）則互核相符，前後供述亦見重大歧異，顯亦不實。經檢察官命被告乙○○、
    丁○○至法務部調查局測謊，關於：一、乙○○稱：（一）、其未教唆丁○○毆
    打被害人；（二）丁○○未找人前來毆打被害人。經測試呈情緒波動之反應。應
    係說謊。二、丁○○稱：（一）、乙○○未教唆其毆打被害人；（二）其未找人
    前來毆打被害人。經測試呈情緒波動之反應，應係說謊。有該局（８９）陸（三
    ）字第八九０四一００四號鑑定通知書一紙在卷可憑。足見被告上開所辯均有不
    實，顯屬卸責之詞，不足採信。從而，以被告丁○○之友人「阿文」等人於被告
    丁○○由被告乙○○家中以電話聯絡後，備妥扁鑽、長刀等兇器開車到達，下車
    後迅速持械攻擊告訴人，並以分由二人架住告訴人庚○○後，再由另一人持扁鑽
    刺戳庚○○兩側大腿之方式，致庚○○無力抵抗而立即受傷倒地，而後旋與丁○○共同搭車離去，至路口再分頭逃逸等情，可見「阿文」等人並非於到達時，臨
    時見被告丁○○與告訴人發生衝突而參與群架互毆，而係有備而來無疑，另以證
    人廖小證稱：「在打架開始前有聽到一個女聲說：沒錢就是沒錢，不然要怎樣
    ？也聽到一個男生說：沒錢就是沒錢，不然你是流氓？」，後來就打成一團等情
    ，益見被告丁○○所辯對此事並未涉入云云，委無可採。
  (3)被告乙○○自承案發後「我先生有請教樹林分局的一位警員（戊○○），有去談
    和解。但去談和解的人回來說他們要求在幾天之內一口氣要我償還四○萬的會款
    ，我覺得沒有辦法才沒有和解。事情發生後戊○○說他認識壹個角頭請他幫忙，
    也沒有多少錢，把事情解決就好。我有拜託他給我壹個月的時間我會還他會錢」
    （八十九年十月六日訊問筆錄），與證人戊○○到庭結證稱：「當時我已知道這
    事件傷害案件，因尚未瞭解被害人之傷勢如何，我就告訴乙○○趕緊將事情解決
    ，並告訴他傷害案件是可以撤回的，他就說他要趕快賣房子跟蕭家的人協調，他
    並未提出案發的原因。我透過一位樹林叫藍水泉的人士出面與蕭家的人談，蕭家
    人當時表示，只要被告乙○○他們將會款還清，且被害人的傷勢無生命危險，一
    切都好談。乙○○他們想把款項及傷害的案子一併解決，就我認知乙○○就本件
    傷害部分事前就完全知情的」，「乙○○於案發當初急於將事情解決，才跟我說
    要趕快賣房子」，「案發八十八年十二月六日的十五天之內，三多派出所移送之
    前，被告乙○○都有一直找我談和解，並無強調是傷害或是會款的部分」（九十
    年三月三十日訊問筆錄）互核相符。若被告乙○○如其所稱絕不知情，又無干係
    ，衡情實無在拖欠債款許久後，忽然亟欲解決，並就告訴人受傷部分如此關切之
    可能，而被告丁○○與告訴人原不認識，並無夙怨，衡情本無傷害告訴人之可能
    竟於陪同被告乙○○返家後，電召「阿文」等人前來，而乙○○於事發前後均未
    出面，自承知道丁○○出去後發生衝突，竟緊閉門戶不予聞問，亦未報警處理，
    顯然有違朋友關心之常情，足證被告乙○○就屋外發生之事早已知情，是其就本
    件傷害犯行本有犯意聯絡，已屬灼然。
  (4)公訴意旨認為被告二人唆使「阿文」率同另三人持長刀及扁鑽等利器毆擊告訴人
    等老弱及婦女，該長刀足以取人性命，應為被告二人所明知，竟仍以此暴力方式
    加諸於告訴人，應認被告二人教唆時即具有殺意無疑。告訴人亦以「阿文」等人
    係朝告訴人庚○○腹部猛刺，因庚○○極力掙扎，受傷部位始改為大腿根部，顯
    有致蕭洪炫於死之故意，即令認為被告等係朝大腿根部猛刺，然既足可能造成雙
    腿機能毀損，亦應認為有使庚○○受重傷之故意等情。惟查，經甲○就告訴人庚○○傷勢部分函詢亞東紀念醫院，則覆稱：庚○○於八十八年十二月五日來院急
    診，十二月六日凌晨接受手術治療，雙側大腿共四處裂傷，深及肌肉，經縫合處
    理，未接受輸血治療，無立即生命危險，於八十八年十二月八日穩定出院，有該
    院八十九年十一月八日覆函在卷可稽。次查告訴人庚○○證稱當時係「有二、三
    個人把我架起來，其中一個就拿扁鑽從我左右大腿外側髖關節附近插下去，左右
    各兩下，都有插到」，「他們插完我的腿後就放開我，我就倒下去」等情，再命
    告訴人庚○○、子○○當庭繪出當日所見凶器，亦顯非長刀而係扁鑽（八十九年
    十月六日訊問筆錄），足認被告丁○○及「阿文」等人並未以長刀行兇，將庚○○架住後，係以扁鑽朝庚○○大腿刺下，並非誤中腿部。則以告訴人庚○○經四
    日治療即可出院，顯然傷勢尚非甚重，而於庚○○受傷倒地無力反抗、亦無他人
    阻攔時，被告丁○○及「阿文」等人並無追擊再刺之舉等跡象以觀，仍難僅以告
    訴人庚○○一人傷勢深及肌肉，遽認被告二人有重傷害或殺人之犯意。
    綜上所述，被告乙○○辯稱並不知情、被告丁○○辯稱並未邀集「阿文」等人云
    云，無非係事後卸責之詞，尚難採信，本件事證已臻明確，被告犯行已堪認定，
    自應依法論科。
二、核被告乙○○、丁○○所為，均係犯刑法第二百七十七條第一項之普通傷害罪。
    公訴人認係犯刑法第二百七十一條第一、二項之殺人未遂罪，尚有未合，已如前
    述，起訴法條應予變更。被告乙○○、丁○○二人與「阿文」等四名男子間，有
    犯意聯絡及行為分擔，為共同正犯。又被告等同時傷害癸○○、庚○○、辛○○
    、壬○○、子○○五人之身體，係以一行為侵害五相同法益，為想像競合犯，應
    從一重普通傷害罪論處。爰審酌被告二人與告訴人因金錢糾紛而生衝突，竟邀集
    共犯持凶器為本件犯行，致告訴人等受傷非輕，犯後猶矢口否認、飾詞圖卸，堅
    不吐露「阿文」等人之身分，顯無絲毫悔意，惡性重大，不宜輕縱等一切情狀，
    各量處如主文所示之刑，以資懲儆。
據上論斷，應依刑事訴訟法第二百九十九條第一項前段、第三百條，刑法第二十八條
、第二百七十七條第一項、第五十五條，罰金罰鍰提高標準條例第一條前段，判決如
主文。
本案經檢察官高俊申到庭執行職務。
中      華      民      國    九十    年      四      月    二十七    日
                          臺灣板橋地方法院刑事第五庭
                                          法  官  王  偉  光
本件證明與原本無異。
如不服本判決，應於判決送達後十日內，向甲○提出上訴狀，上訴於台灣高等法院。
                                          書記官  陳  怡  君
中      華      民      國    九十    年      五      月      一      日
附錄本案論罪科刑法條全文：
刑法第二百七十七條第一項
傷害人之身體或健康者，處三年以下有期徒刑、拘役或一千元以下罰金。
犯前項之罪因而致人於死者，處無期徒刑或七年以上有期徒刑，致重傷者，處三年以
上十年以下有期徒刑。


司法院資訊處製作；財團法人民間司法改革基金會備份。
